【裁判字號】    95,交聲,241
【裁判日期】    950630
【裁判案由】    違反道路交通管理處罰條例聲明異議
【裁判全文】
臺灣桃園地方法院交通事件裁定         95年度交聲字第241號
原處分機關  交通部公路總局新竹區監理所桃園監理站
異  議  人  乙○○
即受處分人
上列受處分人因違反道路交通管理處罰條例案件，對於交通部公
路總局新竹區監理所桃園監理站中華民國九十五年四月十九日桃
監裁罰字第裁五二－Ｚ00000000號之違反道路交通管理
事件裁決書，聲明異議，本院裁定如下：
    主    文
原處分撤銷。
乙○○不罰。
    理  由
一、聲明異議意旨略以：異議人即受處分人乙○○於民國九十四
    年十二月二十一日中午十二時五十分駕駛車牌號碼ＤＧ—三
    四四二號自用小客車，行經國道一號高速公路南下二十公里
    處，因持刮鬍刀刮鬍子，適有員警駕車經過攔查異議人，表
    示異議人有使用手持電話進行撥接之違規情事，而欲開單舉
    發，但經異議人說明係持刮鬍刀刮鬍子，並拿出行動電話要
    給警員查看通話記錄，警員拒絕而掣單舉發異議人，異議人
    因無該違規單所稱之違規事實，乃拒絕於該違規單上簽名。
    而異議人僅使用門號Ｚ000000000號、Ｚ0000
    00000號二具行動電話，請舉發機關調取通聯紀錄查證
    異議人於被舉發違規當時有無使用行動電話撥接，為此，異
    議人不服處罰，爰依法聲明異議。
二、原處分意旨略以：異議人於九十四年十二月二十一日中午十
    二時五十分駕駛車牌號碼ＤＧ—三四四二號自用小客車，行
    經國道一號高速公路南下二十公里處，因有「汽車駕駛人於
    行駛道路時使用手持式行動電話進行撥接者」之違規行為，
    為內政部警政署國道公路警察局第一警察隊警員當場掣單舉
    發，嗣異議人於到案期限前提出申訴，經查本件警員舉發核
    無不當，爰依道路交通管理處罰條例第三十一條之一第一項
    處罰鍰新台幣三千元。
三、經查：
  (一)按「汽車駕駛人於行駛道路時，使用手持式行動電話進行撥
    接或通話者，處新臺幣三千元罰鍰」，道路交通管理處罰條
    例第三十一條之一第一項定有明文。依上開法條之構成要件
    必須駕駛人於駕車行駛道路時，使用手持式行動電話進行撥
    接或進行通話，始足當之。而證人即本件舉發警員甲○○於
    本院調查時證述：九十四年十二月二十一日中午是由另一警
    員楊崇彬駕車載伊在國道公路上執行巡邏勤務，於當日中午
    十二時五十分左右，行經國道一號公路二十公里南向處時，
    伊坐在右前座看到異議人左手拿一個像手機貼在耳朵上，楊
    崇彬說他看到異議人拿一具銀色的手機確定他在講電話，伊
    等才攔查異議人，當時警車是行駛在內側車道，異議人是行
    駛在外側車道，從伊看到異議人持東西貼在耳朵至攔下來這
    段期間約三、四秒，攔下異議人之車輛後，伊等告知異議人
    違規事由，但異議人表示他在刮鬍子，並無攜帶手機，伊等
    未查證異議人是否真的在刮鬍子，亦無查證異議人當時持手
    機通話之門號為何，當時伊無法確定異議人手上拿的是手機
    ，只有看到異議人拿一個東西在耳朵旁邊等語在卷（詳本院
    九十五年六月十三日訊問筆錄），是依證人甲○○之證詞，
    可知本件於舉發當時，證人甲○○並無法確定異議人係持行
    動電話進行撥接，而另一警員楊崇彬既負責駕車，且距離異
    議人較遠，自無於注視路況且於短暫三、四秒內之情形下，
    反而較能看清楚異議人確係持行動電話進行撥接之理，況證
    人甲○○於舉發時，並未查證異議人是否真的拿刮鬍刀刮鬍
    子，亦未查證異議人有無行動電話及其門號，從而，證人甲
    ○○既無法提出相關相片、錄影帶等證據佐證，則其舉發是
    否無誤，啟人疑竇。
  (二)又本院依職權調閱異議人陳報其使用門號Ｚ0000000
    00號、Ｚ000000000號行動電話於九十四年十二
    月二十一日之雙向通聯紀錄暨基地台位置資料，其中門號Ｚ
    000000000號行動電話於當日舉發時間前後一小時
    均無通話紀錄。而門號Ｚ000000000號行動電話於
    當日十二時三十八分、十二時四十分各有一通通聯紀錄，該
    門號接收發訊號之基地台位置分為桃園縣桃園市○○路、桃
    園市○○路，此有上揭二門號之雙向通聯紀錄暨基地台位置
    資料附卷可憑。從而，門號Ｚ000000000號行動電
    話於當日舉發時間既無通話紀錄，門號Ｚ00000000
    0號行動電話於舉發時亦無通話紀錄，而該門號於距舉發時
    間較近之十二時三十八分、十二時四十分二通通話接收發訊
    號之基地台位置與本件員警攔停地點距離至少有三十公里以
    上之遠，是異議人辯稱其當時未持行動電話通話等語，足以
    採信。
  綜合上述證據資料以觀，本件舉發員警對異議人於車內之行為
  舉止產生錯誤判斷，既非不可能，且未有其他積極證據得以證
  實受處分人確有裁決書所載之違規行為，從而，本件舉發裁罰
  之證據，尚有未足，是依「倘有懷疑，則從被告之利益作解釋
  」之證據法則，自應作對受處分人有利之認定，原處分機關對
  受處分人為前開裁決，即難認為允當，應由本院將原處分撤銷
  ，改諭知受處分人不罰，以資適法。
據上論斷，應依道路交通管理處罰條例第八十七條第二項、道路
交通案件處理辦法第二十條前段，裁定如主文。
中      華      民      國    95  年    6   月   30   日
                        交通法庭  法  官  黃梅淑
以上正本證明與原本無異。
如不服本裁定，應於裁定送達後5 日內向本院提出抗告狀。
                                  書記官  魏里安
中    華    民    國    95    年    7     月    10    日


司法院資訊處製作；財團法人民間司法改革基金會備份。
